【裁判字號】    99,易,633
【裁判日期】    990419
【裁判案由】    詐欺
【裁判全文】
臺灣臺中地方法院刑事判決               99年度易字第633號
公  訴  人  臺灣臺中地方法院檢察署檢察官
被      告  丙○○
選任辯護人  鄒孟昇律師
上列被告因詐欺案件，經檢察官聲請以簡易判決處刑（九十八年
度偵字第二八一一０、二八三七五號）及移送本院併案審理（九
十九年度偵字第五五八號），本院豐原簡易庭認為不宜逕以簡易
判決處刑，移由本院合議庭改依通常程序審理，並裁定進行簡式
審判程序，判決如下：
    主    文
丙○○幫助意圖為自己不法之所有，以詐術使人將本人之物交付
，處有期徒刑月，如易科罰金，以新臺幣壹仟元折算壹日。緩
刑年。
    犯罪事實
一、丙○○已預見將自己之金融機構帳戶存摺、提款卡連同密碼
    提供他人使用，因該帳戶所有人名義與實際使用者不同，使
    用者即可藉此躲避員警追查，作為詐欺取財之犯罪工具；且
    現今一般金融機構帳戶之申請甚為簡易方便，如係基於正當
    用途而有使用帳戶之需求，通常需用人得以自己名義申請辦
    理即可，本無借用他人帳戶掩飾資金流向之必要。惟丙○○
    在不違背其本意之下，竟基於幫助他人涉犯詐欺取財罪行之
    不確定故意，於民國九十八年八月十二日下午某時，在臺中
    市○○路「大都會傢俱店」附近，將其所申辦之中華郵政股
    份有限公司臺中淡溝郵局帳號0000000號帳戶（局號
    ：0000000號）之存摺影本、提款卡，交予某不詳姓
    名年籍之成年男子，丙○○並同時告知密碼。該不詳姓名年
    籍之成年男子所屬犯罪集團成員，果基於意圖為自己不法所
    有之犯意，而為後述詐欺取財犯行：
（一）先以電腦網際網路連結雅虎奇摩拍賣網站，佯稱自己為販
      賣掌上型電動玩具之賣方，並張貼內容為拍賣ＳＯＮＹ牌
      掌上型電動玩具ＰＳＰ之交易訊息，致使人在臺北市中山
      區之己○○於九十八年八月十二日下午三時許上網瀏覽時
      ，陷於錯誤而參與競標，並在接獲得標通知後，旋於同日
      晚間九時四十三分五十秒許，前往臺北市大安區○○○路
      ○段一五五號青田郵局操作自動櫃員機，依照網頁上之指
      示，匯款新臺幣（下同）五千一百五十元至丙○○所提供
      之前揭郵局帳戶內，該犯罪集團成員旋即持提款卡提領該
      筆款項，嗣後並未依約寄送己○○標得之商品，以此方式
      詐騙財物得手。
（二）再於九十八年八月十二日晚間某時，撥打電話與人在桃園
      縣桃園市之甲○○取得聯繫，並表示因甲○○向電視購物
      頻道購買商品時，設定錯誤導致分期扣款，必須依從指示
      輸入一組號碼，始能取消前揭設定，致使甲○○陷於錯誤
      ，而於同日晚間十時二十八分許，前往桃園縣桃園市○○
      路一四九二號內所裝設之臺灣銀行自動櫃員機，並依從電
      話中之指示，匯款二萬九千九百八十九元至丙○○所提供
      之前揭郵局帳戶內，再由該犯罪集團成員立即將前揭入帳
      款項領出，以此方式詐騙財物得手。
（三）又於九十八年八月十二日晚間九時許，撥打電話與人在臺
      北縣新莊市之丁○○取得聯繫，並表示因丁○○向電視購
      物頻道購買商品並辦理退款時，設定錯誤導致分期扣款，
      必須依從指示操作自動櫃員機，始能取消前揭設定，致使
      丁○○陷於錯誤，而於同日晚間十時五十一分五十九秒許
      ，前往臺北縣新莊市○○路七四０之二號所裝設之郵局自
      動櫃員機，並依從電話中之指示，匯款二萬九千九百八十
      九元至丙○○所提供之前揭郵局帳戶內，再由該犯罪集團
      成員將前揭業已入帳之部分款項領出，以此方式詐騙財物
      得手。
（四）再以電腦網際網路連結雅虎奇摩拍賣網站，佯稱自己為販
      賣相機之賣方，並張貼內容為拍賣ＲＩＣＯＨ牌、型號Ｇ
      Ｘ２００  ＫＩＴ中古相機之交易訊息，致使人在臺北市
      大同區之戊○○於九十八年八月十二日下午五時許上網瀏
      覽時，陷於錯誤而參與競標，並在接獲得標通知後，旋於
      同日晚間十時四十五分許，依照網頁上之指示，以網路郵
      局轉帳方式，匯款八千元至丙○○所提供之前揭郵局帳戶
      內，該犯罪集團成員旋即持提款卡提領該筆款項，嗣後並
      未依約寄送戊○○標得之商品，以此方式詐騙財物得手。
    嗣己○○、甲○○、丁○○、戊○○匯入款項後察覺有異，
    乃先後報警處理，經警依據前揭帳戶循線查獲丙○○，始悉
    上情。
二、案經己○○、丁○○分別訴由臺北市政府警察局中山分局、
    臺中市警察局第二分局報告臺灣臺中地方法院檢察署檢察官
    偵查後，聲請簡易判決處刑；及臺北市政府警察局大同分局
    報告臺灣士林地方法院檢察署檢察官呈請臺灣高等法院檢察
    署檢察長核轉臺灣臺中地方法院檢察署檢察官移送併辦，並
    由本院改依通常程序審理。
    理    由
一、被告丙○○於準備程序中，先就上開犯罪事實為有罪之陳述
    ，且所犯係死刑、無期徒刑、最輕本刑為三年以上有期徒刑
    以外之罪，經本院合議庭依刑事訴訟法第二百七十三條之一
    第一項之規定，裁定由法官一人獨任進行簡式審判程序，先
    此敘明。
二、上開犯罪事實，業據被告丙○○於本院審理時坦承不諱，核
    與證人即告訴人己○○、丁○○、證人即被害人甲○○、戊○○於警詢中指證遭人詐騙匯款之經過相符，復有被告在臺
    中淡溝郵局之立帳申請資料、客戶歷史交易清單各一份、郵
    政自動櫃員機交易明細表二份、臺灣銀行自動櫃員機交易明
    細表一份、網路郵局交易明細查詢表一份、奇摩拍賣網頁列
    印資料一份附卷可稽，足徵被告前揭自白應屬實情。按刑法
    第十三條所稱之故意本有直接故意（確定故意）與間接故意
    （不確定故意）之別，條文中「行為人對於構成犯罪之事實
    ，明知並有意使其發生者」為直接故意，至於「行為人對於
    構成犯罪之事實，預見其發生而其發生並不違背其本意者」
    則屬間接故意；又間接故意與有認識的過失（又稱疏虞過失
    ）之區別，在於二者對構成犯罪之事實雖均預見其能發生，
    但前者對其發生並不違背其本意，後者則確信其不發生。而
    金融機構帳戶之申請甚為簡易方便，如係基於正當用途而有
    使用帳戶之必要，通常需用人得以自己名義申請辦理即可，
    本無假手他人之必要。倘該不詳姓名年籍之人非將被告提供
    之金融機構帳戶輾轉作為犯罪所得存提進出及其他不法用途
    ，豈須隱匿自己真實姓名而向被告收取上開帳戶使用？又被
    告率將其所有金融機構帳戶交予他人使用，且與該不詳姓名
    年籍之人並非熟稔，衡之常情，如此乖離常態之交易行為，
    就一般具有相當社會經驗之人而言，當可輕易預見該人收取
    存摺影本、提款卡、印章係供作非法使用。再者，蒐集他人
    金融機構帳戶作為被害人匯入款項之交易媒介，用以隱匿真
    正犯罪者身分及資金流向之犯罪模式，多係用於詐欺取財之
    犯罪，此乃一般使用人頭帳戶常見之非法利用類型，復經大
    眾傳播媒體再三披露，被告亦無從諉為不知。則該不詳姓名
    年籍之人於取得被告提供之金融機構帳戶後，嗣經用於詐欺
    取財之不法用途，此種犯罪手法仍未逸脫於被告幫助他人犯
    罪意思之外，即屬被告所預見。而被告提供金融機構帳戶在
    先，縱已得悉他人可能作為上開犯罪用途，卻又容任該項犯
    罪行為之繼續實現，毫無積極取回前揭物品或其他主觀上認
    為不致發生該項犯罪結果之確信，足徵前揭犯罪行為自仍不
    違其本意，被告應具有幫助他人詐欺取財犯罪之間接故意。
    綜上所陳，本案事證已臻明確，被告犯行至堪認定。
三、查被告丙○○提供帳戶存摺影本、提款卡連同密碼予他人詐
    欺犯罪使用，雖並未參與上開犯罪之構成要件行為，然其顯
    係以幫助他人犯罪之意思，實行上開犯罪構成要件以外之行
    為，核其所為，係犯刑法第三十條第一項前段、第三百三十
    九條第一項之幫助詐欺取財罪。又被告既係以單一幫助行為
    侵害告訴人己○○、丁○○、被害人甲○○、戊○○之財產
    法益，並觸犯數個罪名，為想像競合犯，應從一重之幫助詐
    欺取財罪論處（類似見解詳參林山田所著，「刑法通論下冊
    」第一二三頁關於教唆連續犯之實務意見評析，二００三年
    十一月增訂八版二刷；臺灣高等法院暨所屬法院九十六年法
    律座談會刑事類提案第七號法律問題研討結果、最高法院九
    十八年度台非字第三０號刑事判決亦同此結論）。而被告僅
    係幫助他人實行詐欺取財罪，為幫助犯，應依刑法第三十條
    第二項之規定，按詐欺取財罪正犯之刑予以減輕。至於被告
    提供上開帳戶致使被害人戊○○匯入遭詐騙款項之犯罪事實
    （即移送併辦部分），固未經檢察官詳載於起訴事實內，然
    此因與其餘記明公訴意旨之幫助詐欺取財犯行有想像競合犯
    之裁判上一罪關係，已如前述，當為起訴效力所及，基於審
    判不可分原則，本院自應併予審理，附此敘明。爰審酌被告
    率然提供帳戶予他人犯罪使用，造成遭受詐騙之人追查贓款
    及實際犯罪行為人發生阻礙，對於社會治安仍具有相當之危
    害性，及其犯罪動機、目的、手段、告訴人己○○、丁○○
    、被害人甲○○、戊○○所受財產損失之多寡、被告已於本
    院審理時坦承犯行之犯後態度、具有高中畢業學歷之智識程
    度等一切情狀，量處如主文所示之刑，併諭知易科罰金之折
    算標準，以示懲儆。末查被告前未曾因故意犯罪受有期徒刑
    以上刑之宣告（其先前雖曾因竊盜案件，經國防部北部地方
    軍事法院判處有期徒刑四月，緩刑二年，惟該緩刑期間現已
    屆滿且未據撤銷緩刑，刑之宣告依法失其效力），有臺灣高
    等法院被告前案紀錄表及刑案資料查註紀錄表在卷可按，而
    被告既已將告訴人丁○○、己○○、被害人甲○○前揭遭受
    詐騙之款項逐一匯還，有卷附臺北富邦銀行匯款委託書三份
    足憑，另被害人戊○○部分則因本院無法與其本人取得聯繫
    ，故而被告暫時無從償還該筆八千元之款項，亦有本院公務
    電話紀錄可資為證。則被告既已積極彌補其違法行為所造成
    他人之權益損失，其經此教訓，當知警惕而無再犯之虞，本
    院綜核各情，認所宣告之刑以暫不執行為適當，併予宣告緩
    刑三年，以啟自新。
四、查被告行為後，刑法第四十一條先於九十八年一月二十一日
    經修正公布，並於九十八年九月一日施行，惟其主要係就易
    科罰金者得改易服社會勞動而為修正規定，屬於執行事項之
    法律變動，而與裁判量刑事項無涉，就本件被告得易科罰金
    之條件及折算標準均未生法律變更；又刑法第四十一條修正
    條文另於九十八年十二月三十日經總統以華總一義字第０九
    八００三二五四九一號令公布，並於九十九年一月一日施行
    ，惟該部分之修正條文僅涉及數罪併罰時之易刑期間限制，
    與本案被告僅犯一罪之情形無關，均不生新舊法比較之問題
    ，應依一般法律適用原則，逕行適用裁判時法即現行刑法第
    四十一條第一項規定，併予敘明。
據上論斷，應依刑事訴訟法第四百五十二條、第二百七十三條之
一第一項、第二百九十九條第一項前段，刑法第三十條第一項前
段、第二項、第三百三十九條第一項、第五十五條、第四十一條
第一項前段、第七十四條第一項第一款，刑法施行法第一條之一
第一項、第二項前段，判決如主文。
本案經檢察官乙○○到庭執行職務。
中    華    民    國    99    年    4     月    19    日
                  刑事第十八庭  法  官  高文崇
上正本證明與原本無異。
如不服本判決，應於收受送達後10日內向本院提出上訴書狀（應
敘述具體理由並附繕本）。
上訴書狀如未敘述理由，應於上訴期間屆滿後20日內補提理由書
於本院。
告訴人或被害人對於判決如有不服具備理由請求檢察官上訴者，
其上訴期間之計算係以檢察官收受判決正本之日期為準。
                                書記官  林淑慧
中    華    民    國    99    年    4     月    19    日
附錄本案論罪科刑法條：
刑法第三十條第一項前段：
幫助他人實行犯罪行為者，為幫助犯。
刑法第三百三十九條第一項：
意圖為自己或第三人不法之所有，以詐術使人將本人或第三人之
物交付者，處五年以下有期徒刑、拘役或科或併科一千元以下罰
金。

司法院資訊處製作；財團法人民間司法改革基金會備份。
